臺灣臺中地方法院民事判決　九十三年度再易字第四四號
　　再審原告　乙○○○
　　再審被告　甲○○
右當事人間請求確定界址事件，再審原告對於中華民國九十三年十一月五日本院九十
三年度再易字第二六號確定判決，提起再審之訴，本院判決如左：
    主      文
再審之訴駁回。
再審訴訟費用由再審原告負擔。
    理　　　由
一、本件再審原告係於民國九十三年十一月十五日收受本院九十三年度再易字第二六
    號民事確定判決，此有送達證書附於該訴訟卷宗可稽，是再審原告於同年十二月
    六日具狀提起本件再審之訴，自未逾民事訴訟法第五百條第一項所定三十日之不
    變期間，先予敘明。
二、再審原告主張伊於九十二年八月二十二日提出之上訴理由狀中稱「上訴人（指再
    審原告）認為內政部土地測量局八十五年四月間實施地籍圖重測，因被上訴人（
    指再審被告）指界錯誤，致重測結果與實際界址不符，始提起本件經界訴訟。．
    ．依內政部土地測量局八十五年四月間重測結果，與上訴人鄰近土地面積均有增
    加，唯獨上訴人土地面積減少五點三六平方公尺，其原因為何，令人啟疑，請鈞
    院仍函請內政部土地測量局就前開事項予以說明，以查明事實」。另再審原告在
    九十三年十月二十二日提出再審理由狀指稱「本件訴訟乃確認再審原告．．，是
    縱然再審被告所提出之收據、和解書為真，也與本件再審被告所有系爭第二四一
    地號相鄰土地無涉」。又再審原告向清水地政事務所申請取得並於本院九十三年
    度再易字第二六號再審事件審理中提出之「地籍圖重測地籍調查表」，原編地一
    八八－二五（重測後新編地號二三七），該表界址標示欄記載：ＥＦ界址點位於
    障礙物中免辦理協助指界，原編地號一八八－二六（重測後新編地號二三八），
    該表界址標示欄記載：ＥＦ界址點位於屋中土地所有權人同意免辦理協助指界，
    原編地號一八八－二七（重測後新編地號二四一），該表界址標示欄記載？：Ｅ
    界址點位於屋中免辦理協助指界，原編地號一八八－二八（重測後新編地號二四
    二），該表界址標示欄記載：Ｆ界址點位於障礙物中土地所有權人同意免辦理協
    助指界。實則，上開四筆土地之鄰界點，皆係增建為廚房或空屋間，並無所謂「
    屋中」或「障礙物中」所有權人同意免辦理協助指界之事實。甚至，在系爭地號
    指界人簽章欄，由再審被告甲○○在八十四年七月十四日、八十四年十一月二十
    日兩次在該欄蓋章，並備蓋土地所有權人同意協助指界結果。且該「地籍圖重測
    地籍調查表」，由再審被告甲○○聲請傳訊到庭為證人之內政部土地測量局測量
    員鄭印順在八十四年十一月二十七日處理意見欄第一點加蓋：「本宗土地經過通
    知後由土地所有權人到場指界」，然再審原告並不承認其所調查者為真實。又上
    述相鄰地籍圖重測地籍調查表，原編地號一八八－二五土地所有權人趙成彬在八
    十四年十一月十二日於指界人簽章欄加蓋同意協助指界結果。原編地號一八八－
    二六地號土地所有權人即再審原告在八十四年七月十四日蓋有印章，更無同意協
    助指界結果之事實。原編地號一八八－二七土地所有權人即再審被告自指界人簽
    章欄分別於八十四年七月十四日、同年十一月二十日加蓋同意協助指界結果，原
    編地號一八八－二八土地所有權人即再審被告並於八十四年七月十四日、八同年
    十一月二十日在指借人簽章欄加蓋同意協助指界結果。綜上所述，原再審確定判
    決就系爭地號與毗鄰地號土地，實際面積在重測前和重測後之增加或減少實際變
    動因果，未予詳查全案卷證，顯有民事訴訟法第四百三十六條之七所規定「就足
    以影響判決之重要證物，漏未斟酌」之情形。為此，訴請判決（一）廢棄本院九
    十三年度再易字第二六號判決。（二）確認再審原告所有坐落台中縣大肚鄉○○
    段第二三八地號土地，與再審被告所有坐落同段第二四一地號土地之界址為內政
    部土地測量局九十年十一月二十日鑑定圖所示Ａ、Ｃ各點之連接線。
三、按再審之訴顯無再審理由者，得不經言詞辯論，以判決駁回之，民事訴訟法第五
    百零二條第二項定有明文。又對於確定之終局判決提起再審之訴，其訴訟程序之
    進行，須先審查再審之訴合法並有再審理由，始得進而為原訴訟事件之本案辯論
    裁判。經查，再審原告對於本院九十二年度簡上字第二三四號確定判決，以該確
    定判決對於證人鄭印順之證言及其所提出之地籍調查補正表漏未斟酌，有民事訴
    訟法第四百三十六條之七規定之再審理由，而提起再審之訴，並經本院以九十三
    年度再易字第二六號受理在案。惟其再審之訴經本院合議庭認前開九十二年度簡
    上字第二三四號確定判決並無上揭再審理由，而判決駁回再審原告之訴，此有本
    院九十三年度再易字第二六號民事判決在卷可稽。則本院合議庭於九十二年再易
    字第二六號再審之訴程序中自無庸就原訴訟之本案進行辯論裁判。再審原告雖於
    上開九十二年度簡上字第二三四號上訴程序中具狀陳稱依內政部土地測量局八十
    五年四月間重測結果，與上訴人鄰近土地面積均有增加，唯獨上訴人土地面積減
    少五點三六平方公尺，其原因為何，令人啟疑，聲請函詢內政部土地測量局就前
    開事項予以說明，以查明事實。又於本院九十三年度再易字第二六號再審事件審
    理中提出上開地籍圖重測地籍調查表以供調查，然本院既於該再審事件無須進行
    本案辯論裁判，自亦無調查上開證據之餘地。準此，原判決縱未經調查斟酌上開
    證物，即以無再審理由，而駁回再審原告之訴，亦難認有民事訴訟法第四百三十
    六條之七規定之再審理由。是則再審原告主張本院九十三年度再易字第二六號確
    定判決就上開之重要證物漏未斟酌等語，自非實在，為無可取。從而，其執此提
    起本件再審之訴，顯為無理由，應予駁回。本件再審之訴既顯無理由，爰不經言
    詞辯論而為判決。
四、據上論結，本件再審之訴為無理由，依民事訴訟法第五百零二條第二項、第七十
    八條判決如主文。
中　　　華　　　民　　　國　　九十三　　年　　 十二　　 月　　二十九　　日
                                        臺灣臺中地方法院民事第二法庭
~B審判長法　官　許冰芬
~B　　　法　官　陳宗賢
~B　　　法　官　許文碩
右正本證明與原本無異
不得上訴
~B　　　書記官
中　　　華　　　民　　　國　　九十三　　年　　 十二　　 月　　二十九　　日
